【裁判字號】    89,勞上,59
【裁判日期】    890622
【裁判案由】    給付薪資
【裁判全文】
臺灣高等法院花蓮分院勞工法庭民事判決       八十九年度勞上字第五九號
      上  訴  人  私立精鍾商業專科學校
      法定代理人  陳
      訴訟代理人  林武順律師
      被  上訴人  甲○○
      訴訟代理人  張秉正律師
      被  上訴人  乙○○
右當事人間請求給付薪資事件，上訴人對於臺灣花蓮地方法院中華民國八十九年一月
二十日（八十七年度勞訴字第四號）第一審判決，提起上訴，本院判決如左：
      主  文
上訴駁回。
第二審訴訟費用由上訴人負擔。
      事  實
一上訴人聲明：(一)原判決不利於上訴人部分廢棄。(二)上開廢棄部分，被上訴人在第一
  審之訴及假執行之聲請均駁回。(三)第一、二審訴訟費用由被上訴人負擔。(四)如受不
  利判決時，願供擔保免為假執行。其陳述除引用原審判決書之記載者外，補稱：被
  上訴人甲○○部分，另有訴訟尚在本院審理中（本院八十九年度勞上字第四九號）
  ，該上訴事件如上訴人獲得勝訴判決，上訴人對被上訴人甲○○有新台幣( 下同 )
  二十七萬五千三百零一元債權可主張抵銷。
二被上訴人甲○○方面：
  聲明：求為判決如主文所示。其陳述與原審判決書之記載相同，予以引用。
三被上訴人乙○○未於言詞辯論期日到場，亦未提出書狀作何聲明或陳述。
      理  由
一被上訴人乙○○經合法通知未於言詞辯論期日到場，核無民事訴訟法第三百八十六
  條各款所列情形，此部分依上訴人之聲請由其一造辯論而為判決。
二本件被上訴人甲○○於原審起訴主張其自八十五年八月一日起至八十六年七月三十
  一日止，及八十六年八月一日起至八十七年七月三十一日止，為上訴人聘任為專任
  副教授，其職務等級及待遇，依法應依教育部所頒定之教師職務等級及待遇標準定
  之，而八十五年度之專任副教授，基本之起本俸應為二萬八千七百四十元，學術
  研究費應為四萬零二百九十元，共計六萬九千三十元，八十六年度則分別應為二萬
  九千六百零五元及四萬一千五百元，共計七萬一千一百零五元。詎上訴人僅分別發
  給伊三萬九千三百七十五元、四萬五千六百三十九元，分別短少二萬九千六百五十
  五元、二萬五千四百六十六元，故薪資部分，上訴人二年共計積欠伊六十六萬一千
  四百五十二元。又伊係專任副教授，依聘約僅須擔任每週十小時之授課時數，惟上
  訴人卻安排被上訴人每週授課十二小時，故伊自得依約請求每小時六百八十五元，
  每月八小時，二年一百九十二小時，共計十三萬一千五百二十元之超時鐘點費。為
  此，爰依法律及契約求為判決上訴人應給付伊薪資及鐘點費共計七十九萬二千九百
  七十二元。被上訴人乙○○主張其自八十六年八月一日起至八十七年七月三十一日
  止，受聘於上訴人學校擔任專任副教授，依規定上訴人應給付伊薪資為七萬一千一
  百零五元，詎卻僅給付五萬七千五百五十五元，每月短少一萬三千五百五十元，一
  年即為十六萬二千六百元。為此，爰依法律及契約求為判決上訴人應給付伊上開短
  少之薪資等語。上訴人則以系爭聘任關係為私法契約關係，與公立學校受法律一致
  之規定不同，本諸契約自由原則，上訴人自依財務之狀況調整教師之待遇，系爭聘
  任契約亦明定薪級依教育部審定之標準，待遇依上訴人之規定，逐年達到公立學校
  標準。被上訴人甲○○之薪資，其聘任時即已同意以講師待遇支薪，其八十五年度
  之薪資依上訴人訂教職員薪給表「二一級、二四五俸點」（二萬一千八百六十五元
  ）及講師研究費（一萬七千五百一十元），合計三萬九千三百七十五元，與薪資通
  知單所定數額相同，至於八十六年度之薪資，被上訴人乙○○曾口頭同意以助理教
  授待遇支薪，被上訴人二人之薪資則係以上述薪給表之總數打九折計算，此係因上
  訴人財務問題，為全校教職員所一致同意，被上訴人復行請求其差額，並無理由。
  又被上訴人甲○○既同意以講師待遇支薪，則其每週授課十二小時，符合講師之規
  定，並無不妥，是被上訴人之請求，均無理由等語資為抗辯。
三本件被上訴人於原審起訴主張之上開事實，業據其提出聘書，教育人員本俸、學術
  研究費支給標準表，薪資通知單，待遇標準表，教育部函，上訴人教職員工薪辦
  法、退休撫恤辦法、人事管理辦法，課程表等件為證，上訴人則否認其主張均為真
  實，經查：
  (一)關於系爭聘任契約屬性：
    查上訴人為私法人，其聘任被上訴人擔任教師，性質上即係私人間之契約關係，
    應有契約自由原則之適用，此與公立學校教師間之關係，係公法契約關係不同，
    被上訴人提出相關之教育部函釋或教師法之規定，對於私立學校均僅有事實上之
    拘束力（作為國家監督私人興學及補助款發放之依據標準，參見私立學校法第五
    十四條以下），並無強制形成兩造間契約內容之效力。查系爭「聘約」均規定：
    本校專任教師之薪級，依據教育部審定之教師級別辦理，待遇依本校規定，三年
    內逐年達到公立學校標準等語自明，故被上訴人此部分主張應依公立學校標準給
    付其等薪資等語，即非可信。
  (二)關於薪資差額部分：
    被上訴人甲○○雖主張八十五學年度依公立學校專任教授之標準，上訴人尚應
      給付三十五萬五千八百六十元之薪資等語，惟其於八十五年八月一日曾出具同
      意書，表示「茲因貴校在創校階段，請予以降格講師待遇發薪，並願與校方合
      作無憾，此致精鍾商專」等語，有該同意書一紙附卷可查，而八十五年度上訴
      人講師之薪資為三萬九千三百七十五元（ 21865+17510），其項目金額雖與被
      上訴人所制作之薪資通知單不符（其薪資通知單俸額部分為副教授之薪資，但
      研究費部分則大幅短少，其究何以如此，或係與配合教育部之查核有關，此部
      份應係主管機關監督之範疇），但總額則無二致，故此部分上訴人應毋須再給
      付薪資予被上訴人甲○○。被上訴人甲○○八十六年度之薪資部分，其主張
      上訴人未付三十萬五千五百九十二元等情，雖為上訴人所否認，然被上訴人甲
      ○○於八十六年八月一日起聘一年契約，並未同意以講師待遇給付薪資，其聘
      約既係一年一聘，自難認其八十五年八月一日出具之上述同意書，得以繼續發
      生效力，且八十六年八月一日起實施「助理教授」制度，其地位介於教授與副
      教授之間，兩造間聘任契約中亦界定其不同之地位（見聘約第三條），足見上
      訴人明確知悉其與副教授間之資格及待遇之差異，依此認識，兩造間之聘任契
      約仍具體表明「敦聘」被上訴人為學校「專任副教授」等語，上訴人自應依約
      照副教授之待遇給付被上訴人薪資，不得任意折扣給付。則依上訴人自訂之「
      八十六學年度教職員薪給表」及證人即上訴人學校人事主任黃永祥於原審證述
      新制副教授係自三九０俸點起薪（見原審八十八年九月三日筆錄），副教授至
      少為七萬一千一百零五元（ 29605+41500），上訴人八十六年度僅給付被上訴
      人四萬五千六百三十九元，每月短少二萬五千四百六十六元，是其主張上訴人
      應再給付三十萬五千五百九十二元，自屬有理。上訴人抗辯被上訴人出具之上
      開同意書繼續生效，故以講師待遇給付，且以該待遇自行打九折給付，均非可
      取。被上訴人乙○○部分，基於同之理由，上訴人既以「專任副教授」聘
      任，即應以該標準支薪，不得自行打九折發給，故上訴人八十六年僅給付被上
      訴人五萬七千五百五十五元（27835+29720)，此係薪資通知單之金額，就研究
      費之部分亦有減少，實際上訴人係以薪給表上之金額即27835+36115=63950X9/
      10=57555），每月短少一萬三千五百五十元，上訴人自應再給付被上訴人十六
      萬二千六百元。上訴人雖抗辯被上訴人曾同意以助理教授待遇聘任，為被上訴
      人所否認，上訴人復未能適切舉證以實其說，自非可採，又八十五年度被上訴
      人以較低標準支薪，未必表示其同意放棄所有嗣後之權，上訴人以其八十五年
      度未表示異議，而認其亦同意八十六年以助理教授之待遇支薪，尚無可取。
    (三)關於被上訴人甲○○之鐘點費部分：
      被上訴人甲○○主張其授課時數每週十二小時，較副教授每週應授課時數十小
      時超過二小時，有其提出之聘任契約及授課時數表各一件附卷可稽，固堪信為
      真實。惟其八十五年度本同意以講師待遇支薪，有如上述，依其真意，應係以
      講師之工作內容及薪資為其同意之內容，並非割裂之而僅以其中薪資部分同意
      以講師標準支領，準此，則被上訴人八十五年度之授課時數既與講師相同，自
      不能再行請領鐘點費。惟同上所述，其八十六年度之聘任契約，並非該同意書
      之效力所及，故此部分請求每月八小時，一年九十六小時，每小時六百八十五
      年元之鐘點費，共計六萬五千七百六十元，即屬有理。
四原審基於上開理由，認被上訴人甲○○、乙○○基於系爭聘任契約，請求上訴人各
  給付三十七萬一千三百五十二元、十六萬二千六百元，及均自八十七年八月一日起
  （該等金額均屬薪資性質，上訴人本均應於當月之最後一日前給付，故其主張自聘
  任契約屆期後一日為起息日，應與民法第二百二十九日條第一項相符）至清償日止
  ，按年息百分之五計算之遲延利息，為有理由而予以准許，經核尚無不合，上訴人
  上訴就其與被上訴人甲○○間另案訴訟如獲勝訴判決，即可請求返還因假執行所為
  之給付，並以之主張抵銷，然該事件既未經判決確定，即尚不符抵銷之適用，連同
  其餘上訴經核均無理由，應予駁回。末查本件為不得上訴於第三審之案件，自不生
  准免假執行之問題，附此明。
據上論結，本件上訴為無理由，依民事訴訟法第三百八十五條第一項前段、第四百四
十九條第一項、第七十八條，判決如主文。
中      華      民      國    八十九    年      六      月    二十二    日
                                   審判長法官   謝  志  揚
                                         法官   蔡  俊  有
                                         法官   蔣  有  木
右為正本係照原本作成。
本件不得上訴。
                                    法院書記官  林  明  智
中      華      民      國    八十九    年      六      月    二十二    日


司法院資訊處製作；財團法人民間司法改革基金會備份。
